【裁判字號】    98,上易,1936
【裁判日期】    990113
【裁判案由】    背信
【裁判全文】
臺灣高等法院臺中分院刑事判決        98年度上易字第1936號
上  訴  人
即  被  告  丙○○
            乙○○（原名莊育誌.
共     同
選任辯護人  陳宏盈  律師
上列上訴人因背信案件，不服臺灣臺中地方法院98年度易字第13
89號中華民國98年11月4日第一審判決（起訴案號：臺灣臺中地
方法院檢察署98年度偵字第7668號），提起上訴，本院判決如下
：
    主  文
上訴駁回。
丙○○、乙○○均緩刑參年，並應依附件二和解筆錄所示內容，
履行約定。
    事  實及理  由
一、本案經本院審理結果，認第一審判決認事用法及量刑均無不
    當，應予維持，並引第一審判決書記載之事實、證據及理由
    。（如附件一）
二、被告等上訴意旨略以：(1)被告乙○○僅名義上登記為負責人
    ，公司實際業務均由父親即被告丙○○處理，伊對擔保借款
    之事並不甚知悉，只是依父親之囑咐蓋章用印，應無犯罪之
    故意。(2)告訴人及被告等係以樺承公司之名義購買該乾式貼
    合機一台，在法律上樺承公司為系爭機器所有權人，告訴人
    以系爭機器為信託財產，將之移轉被告，被告等將之設定動
    產抵押，不成立背信罪，本件應屬單純民事紛爭等語。
三、本院查：
  (一)本件起訴被告等上開罪名之構成要件事實業據被告二人於原
    審審理時認罪在案。
  (二)被告等二人在未告知告訴人營鑫公司之情形下，私自將系爭
    機器抵押借款之事實，亦有被告乙○○所署名之切結書影本
    一紙附原審卷可查。被告二人既非系爭機器所有權人竟利用
    處理事務之機會，違背其任務，私下處分告訴人公司之財產
    ，所辯係僅屬民事糾葛云云，難以採信。
四、原審因而適用刑事訴訟法第299條第1項前段，刑法第28條、
    第342條第1項、第41條第1項前段，刑法施行法第1條之1等
    規定，並審酌被告2人之前均無任何犯罪紀錄，被告2人為謀
    樺承公司之私利，竟不顧與證人張興發、張吉昌間之合作信
    賴關係，擅自以系爭乾式貼合機為標的，向中租迪和公司設
    定動產擔保抵押借貸，貸得之款項為400多萬元，係供樺承
    公司所用，惟樺承公司未能依約償付分期款，致使系爭乾式
    貼合機遭中租迪和公司向本院聲請強制執行，經查封、拍賣
    結果，致告訴人營鑫公司因而停業，所生損害非小；被告乙
    ○○雖係樺承公司之登記負責人及實際經營者，但本件動產
    抵押借款之主事者係被告丙○○，被告2人參與之程度及分
    工情形有別、被告2人之生活、智識、生活情狀，暨犯後終
    能坦認犯行，然迄未能對告訴人營鑫公司為任何實質賠償等
    一切情狀，分別量處如原審判決主文第1、2項所示之刑，並
    就被告乙○○部分，諭知易科罰金之折算標準，其認事用法
    核無違誤，量刑亦屬允當，上訴意旨翻異前詞否認犯罪，其
    等之上訴均為無理由，應予駁回。復查被告等二人前未曾受
    有期徒刑以上刑之宣告，有台灣高等法院被告全國前案紀錄
    表附卷可稽，被告二人於原審判決後已與告訴人在原審法院
    民事庭達成和解，有和解筆錄影本附卷可查，經此教訓，當
    知所警惕，應無再犯之虞，本院認對被告所宣告之刑，均以
    暫不執行為適當，爰併宣告緩刑三年。為促進被告等賠償告
    訴人之損失，保障告訴人之權益，本院斟酌全案情節，命被
    告等於二年內，依附件和解筆錄所示內容，履行和解約定，
    被告等如有違反且情節重大者，依刑法第75條之1第1項第4
    款之規定，撤銷緩刑宣告，執行宣告刑。
五、據上論斷，應依刑事訴訟法第373條、第368條，刑法第74條
    第1項第1款、第2項第3款、第3項，判決如主文。
本案經檢察官甲○○到庭執行職務。
中    華    民    國    99    年    1    月     13    日
            刑事第四庭    審判長法  官  洪   耀   宗
                                法  官  蔡  王金  全
                                法  官  劉   登   俊
以上正本證明與原本無異。
不得上訴。
                                書記官  張   惠   彥
中    華    民    國    99    年    1     月    13    日
附件一
臺灣臺中地方法院刑事判決  98年度易字第1389號
公  訴  人  臺灣臺中地方法院檢察署檢察官
被      告  丙○○  男  54歲（民國○○年○○月○○日生）
                    住臺中縣大里市○○街314號
                    身分證統一編號：Ｚ000000000號
被      告  乙○○（原名莊育誌）
                    男  34歲（民國○○年○月○○日生）
                    住臺中縣大里市○○街314號
                    身分證統一編號：Ｚ000000000號
共      同
選任辯護人  王宏盈律師
上列被告因背信案件，經檢察官提起公訴(98 年度偵字第7668號
），本院判決如下：
    主    文
丙○○共同犯背信罪，處有期徒刑捌月。
乙○○共同犯背信罪，處有期徒刑陸月，如易科罰金，以新臺幣
壹仟元折算壹日。
    犯罪事實
一、丙○○與乙○○為父子，共同經營樺承印刷有限公司（下稱
    樺承公司），張吉昌、張興發亦係父子，共同經營暢大企業
    有限公司（下稱暢大公司）。民國96年1 月16日，樺承公司
    與暢大公司共同投資成立營鑫有限公司（下稱營鑫公司），
    雙方約定營鑫公司設立登記前，由暢大公司出資，先以樺承
    公司名義購買乾式貼合機1 台，所有權歸營鑫公司所有，待
    營鑫公司成立後，再將前開乾式貼合機及相關發票文件交付
    營鑫公司。丙○○、乙○○所經營之樺承公司遂於96 年1月
    3 日以樺承公司名義向茂進工業有限公司（下稱茂進公司）
    購買乾式貼合機1 台（下稱系爭乾式貼合機），營鑫公司則
    於96年6 月15日設立登記，系爭乾式貼合機即放置在樺承公
    司後方即臺中縣大里市○○路56-6號營鑫公司之廠房內，丙
    ○○、乙○○均為為營鑫公司處理事務之人。詎丙○○、乙
    ○○雖均明知上開乾式貼合機係營鑫公司所有之機台，竟於
    中租迪和股份有限公司（下稱中租迪和公司）業務人員江彥
    輝主動前來樺承公司要約動產抵押借貸時，共同基於意圖為
    樺承公司不法之利益及損害營鑫公司利益之犯意聯絡，於96
    年8 月間，由丙○○帶同江彥輝至臺中縣大里市○○路56-6
    號處，察看系爭乾式貼合機，並提示茂進公司所開立以樺承
    公司為系爭乾式貼合機買受人之統一發票，表示系爭乾式貼
    合機屬於樺承公司所有，乙○○則配合簽約，樺承公司因而
    得以系爭乾式貼合機為標的，於96年8 月23日與中租迪和公
    司簽立買賣契約書，約定由樺承公司以總價款新臺幣（下同
    ）610 萬元，分48期償付之方式，向中租迪和公司買受系爭
    乾式貼合機，並設定動產抵押予中租迪和公司，擔保債權之
    最高金額為600 萬元（實際借款400 多萬元）。之後，因樺
    承公司未能依約清償中租迪和公司前開分期款，中租迪和公
    司乃聲請本院查封系爭乾式貼合機，並於98年2 月23日經本
    院民事執處人員實施查封完畢，營鑫公司始悉上情。然系爭
    乾式貼合機仍經本院執行拍賣，並以100 多萬元拍定予他人
    ，營鑫公司因而停業，受有損害。
二、案經營鑫公司委由華嘉遠律師訴由臺灣臺中地方法院檢察署
    檢察官偵查起訴。
    理    由
一、按被告以外之人於審判外之陳述，雖不符刑事訴訟法第159
    條之1 至第159 條之4 之規定，而經當事人於審判程序同意
    作為證據，法院審酌該言詞陳述或書面陳述作成時之情況，
    認為適當者，亦得為證據。當事人、代理人或辯護人於法院
    調查證據時，知有第159 條第1 項不得為證據之情形，而未
    於言詞辯論終結前聲明異議者，視為有前項之同意。刑事訴
    訟法第159 條之5 定有明文。查被告丙○○於本院準備程序
    時，對於本案偵查卷內之人證、書證，未表示意見，被告乙
    ○○則表示無意見，迄至本案言詞辯論終結前，被告2 人及
    共同選任辯護人陳宏盈律師對於卷內之人證、書證，均未聲
    明異議，有本院準備程序筆錄及審判筆錄在卷可考；另經本
    院審酌卷內各該人員陳述時之情狀，均查無被違法取供或非
    出於自由意志之情形，相關書證亦查無違法取證或造假虛捏
    之情事，以之作為本案之證據，皆屬適當，依前揭規定，本
    判決以下所引用之卷內人證、書證均得為本案之證據，合先
    敘明。
二、上開犯罪事實，業據被告丙○○、乙○○於偵查中就與前揭
    犯罪事實相符部分坦承不諱，復於98年10月21日本院審理時
    均為認罪之陳述（本院卷第87頁），核與告訴人營鑫公司具
    狀指訴及證人張興發於本院審理時結證之情節相符，復經中
    租迪和公司承辦上開買賣、動產抵押契約事宜之人員即證人
    江彥輝於本院審理時結證無訛，並有營鑫公司創業股東合夥
    契約書、茂進工業有限公司訂購合約書、本院民事執行處函
    、本院97年度司票字第8590號民事裁定、切結書、營鑫公司
    之有限公司設立登記表、變更登記表、樺承公司資料查詢、
    戶籍謄本、元大銀行大里分行支票號碼AF0000000 號支票暨
    退票理由單、中租迪和公司買賣契約書、本票、經濟部工業
    局函附之經濟部工業局編號工（中）動字第91896 號動產擔
    保交易（動產抵押）登記證明書、動產抵押契約書、動產擔
    保交易登記標的物明細表、標的物清點明細表、系爭乾式貼
    合機照片、民事強制執行併行使抵押權狀、本院民事執行處
    通知、本院執行命令、中租迪和公司提出之還款明細表附卷
    可稽。據上，足徵被告2 人之自白，確與事實相符，堪予採
    信。從而，本件事證明確，被告2人上開犯行，洵堪認定。
三、核被告丙○○、乙○○所為，均係犯刑法第342條第1項之背
    信罪。被告2 人就上開犯行，有犯意之聯絡及行為之分擔，
    皆為共同正犯。爰審酌被告2 人之前均無任何犯罪紀錄，素
    行良好，有臺灣高等法院被告前案紀錄表在卷可佐，被告2
    人為謀樺承公司之私利，竟不顧與證人張興發、張吉昌間之
    合作信賴關係，擅自以系爭乾式貼合機為標的，向中租迪和
    公司設定動產擔保抵押借貸，貸得之款項為400 多萬元，係
    供樺承公司所用，惟樺承公司未能依約償付分期款，致使系
    爭乾式貼合機遭中租迪和公司向本院聲請強制執行，經查封
    、拍賣結果，致告訴人營鑫公司因而停業，所生損害非小；
    被告乙○○雖係樺承公司之登記負責人及實際經營者，但本
    件動產抵押借款之主事者係被告丙○○，被告2 人參與之程
    度及分工情形有別，再考之被告2 人之生活、智識、生活情
    狀，暨犯後終能坦認犯行，然迄未能與告訴人營鑫公司達成
    和解或為任何賠償等一切情狀，分別量處如主文第1 、2 項
    所示之刑，並就被告乙○○部分，諭知易科罰金之折算標準
    。公訴人請求對被告丙○○、乙○○分別判處有期徒刑2 年
    、1 年10月，洵屬過重，本院依前揭所應斟酌之事項，認以
    量處如主文第1 、2 項所示之刑為妥適，附此說明。
據上論斷，應依刑事訴訟法第299 條第1 項前段，刑法第28 條
、第342 條第1 項、第41條第1 項前段，刑法施行法第1 條之1
，判決如主文。
本案經檢察官林忠義到庭執行職務
中    華    民    國    98    年    11    月    4     日
              刑事第五庭  審判長法  官  張靜琪
                                法  官  林慶郎
                                法  官  莊嘉蕙
以上正本證明與原本無異
如不服本判決應於收受送達後十日內向本院提出上訴書狀，並應
敘述具體理由；其未敘述上訴理由者，應於上訴期間屆滿後二十
日內向本院補提理由書（均須按他造當事人之人數附繕本）「切
勿逕送上級法院」。
                                書記官  陳怡臻
中    華    民    國    98    年    11    月    4     日
附錄論罪科刑法條
中華民國刑法第342條第1項
為他人處理事務，意圖為自己或第三人不法之利益，或損害本人
之利益，而為違背其任務之行為，致生損害於本人之財產或其他
利益者，處5年以下有期徒刑、拘役或科或併科1千元以下罰金。


司法院資訊處製作；財團法人民間司法改革基金會備份。
